最高法院刑事判決　　　　　　　　　　　　　　　　九十一年度台上字第七二六號
　　上　訴　人　甲○○
右上訴人因違反毒品危害防制條例案件，不服台灣高等法院台南分院中華民國九十年
十月三十日第二審判決（九十年度上訴字第八六九號，起訴案號：台灣嘉義地方法院
檢察署八十八年度偵緝字第二九五號），提起上訴，本院判決如左：
    主  文
原判決撤銷，發回台灣高等法院台南分院。
    理  由
本件原判決撤銷第一審之科刑判決，改判論上訴人甲○○以共同連續販賣毒品罪，處
無期徒刑，褫奪公權終身。並宣告扣案之海洛因壹包（驗後淨重柒拾貳點伍捌公克）
沒收銷燬之，美沙酮貳瓶、螃蟹腳壹盒均沒收，販賣毒品所得新台幣拾萬元沒收，
固非無見。
惟查：(一)科刑之判決書，對於犯罪事實，必須詳加認定，而後於理由內明其認定犯
罪事實所憑之證據及其認定之理由，方足以資論罪科刑。原判決於事實欄內認定「陳
舜馥……遵依蔡尚銳之吩咐，向何秋田取得該二兩半重之海洛因後，帶至嘉義縣竹崎
鄉○○村○○路一五八號藏匿，再依蔡尚銳之囑託於翌日轉交予蔡尚銳指定之人，再
由該指定人將毒品於蔡尚銳回國後轉與蔡尚銳，蔡尚銳再伺機以每兩新台幣（下同）
十二萬元販售予不特定之不知姓名之人，並因而圖利」等情（見原判決第三頁第十五
至十九行），但蔡尚銳並未供認有將上開二兩半之海洛因販賣予不特定人之事實（見
原判決第八頁第十一至十五行），且原判決於理由內引用陳舜馥所證：「我將毒品交
給蔡尚銳後，販毒的事，都是由蔡尚銳自行處理，我並未參與」等語（見原判決第三
頁第九、十頁），似不足證明蔡尚銳有將該二兩半之海洛因販賣予不詳姓名人之犯行
。乃原判決未詳細調查，遽認上訴人與蔡尚銳等人共同將上開海洛因販賣予不詳姓名
之人，販賣所得三十萬元等情。容有調查之職權未盡及判決理由不備之違法。(二)原判
決於事實欄內認定「蔡尚銳乃基於販賣毒品之意圖，遂向甲○○等人表示渠等走私進
入台灣之毒品海洛因伊可找人販售，同時報給何秋田000000000呼叫器之號
碼，囑何秋田回國後，將毒品交與持機之人……蔡尚銳再伺機以每兩十二萬元販賣予
不特定之不詳姓名之人，並因而圖利」「何秋田復於民國八十六年二月五日……購得
毒品海洛因一包及……化學合成麻醉藥品美沙酮（又稱美沙冬）二瓶後……於八十六
年二月二十七日由桃園中正機場夾帶私運入境，何秋田成功夾帶回國後，隨即與蔡尚
銳聯繫，蔡尚銳乃電請陳舜馥幫助，向何秋田拿取海洛因及美沙酮欲持以販賣」云云
（見原判決第三頁第四行至第四頁第六行），似認蔡尚銳與上訴人等人僅止於共同販
賣毒品海洛因之犯意聯絡。但於判決理由內論述「惟此僅足證明該二瓶美沙酮係有解
癮用途，並無作為蔡尚銳未參與走私海洛因及美沙酮犯行之有利認定」等旨（見原判
決第十三頁第二至四行），則又認蔡尚銳與上訴人等人共犯運輸海洛因、美沙酮及懲
治走私條例之罪。且於判決理由內亦未述本件蔡尚銳與上訴人等人有共同正犯之關
係，僅說明「被告（上訴人）就上開犯行，與何秋田、詹金城間，有犯意聯絡及行為
分擔，均為共同正犯」云云（見原判決第十四頁倒數第二、一行），自有事實與理由
矛盾，及判決理由不備之違誤。(三)刑法上所謂想像競合犯，係指一行為而觸犯數罪名
者而言。上訴人自泰國輸入美沙酮係犯行為時麻醉藥品管理條例第十三條之一第二項
第一款之非法輸入化學合成麻醉藥品罪。原判決認上訴人所為應另負藥事法第八十二
條第一項之輸入禁藥罪，所犯上開二罪，係一行為觸犯數罪名，應依想像競合犯之例
處斷（見原判決第十四頁第五至十二行），饒堪研求。以上或為上訴意旨所指摘，或
為本院得依職權調查之事項，應認原判決有撤銷發回之原因。
據上論結，應依刑事訴訟法第三百九十七條、第四百零一條，判決如主文。
中      華      民      國    九十一    年      二      月      六      日
                              最高法院刑事第十一庭
                                  審判長法官  林  增  福
                                        法官  邵  燕  玲
                                        法官  吳  昆  仁
                                        法官  陳  世  雄
                                        法官  惠  光  霞
      右正本證明與原本無異
                                              書  記  官
中      華      民      國    九十一    年      二      月     二十     日
